臺灣板橋地方法院刑事判決　　　　　　　 96年度易字第434號
公　訴　人　臺灣板橋地方法院檢察署檢察官
被　　　告　甲○○
上列被告因違反毒品危害防制條例案件，經檢察官提起公訴（96
年度毒偵字第479 號），被告於本院審理程序進行中就被訴事實
為有罪之陳述，經本院合議庭裁定進行簡式審判程序，判決如下
：
    主  文
甲○○施用第二級毒品，累犯，處有期徒刑拾月，減為有期徒刑
伍月，如易科罰金，以新臺幣壹仟元折算壹日。
    事  實
一、甲○○前因施用毒品案件，經本院以89年度毒聲字第3776號
    裁定送觀察、勒戒後，認有繼續施用毒品之傾向，再經本院
    以89年度毒聲字第4122號裁定令入戒治處所施以強制戒治1
    年，同時經檢察官提起公訴，起訴部分經本院以89年度板簡
    字第1354號判處有期徒刑6 月確定，於民國91年4 月23日執
    行完畢，強制戒治部分則另經本院以90年度毒聲字第457 號
    裁定停止戒治，所餘戒治期間付保護管束，於90年2 月19日
    停止戒治出所，交付保護管束至90年7 月2 日期滿未經撤銷
    而以已執行完畢論。又因施用毒品案件，經本院以92年度簡
    字第74號判處有期徒刑4 月確定，於93年5 月8 日執行完畢
    。詎猶不思悛悔，復基於施用第二級毒品甲基安非他命之犯
    意，於95年8 月19日某時，在臺北縣板橋市友人住處內，以
    將甲基安非他命置於玻璃球吸食器內燒烤產生煙霧吸食之方
    式，施用第二級毒品甲基安非他命1 次，嗣於同年月21日上
    午11時許，經警採尿送驗，始知悉上情。
二、案經臺北縣政府警察局土城分局報請臺灣板橋地方法院檢察
    署檢檢察官偵查起訴。本院於審理程序進行中，被告就被訴
    事實為有罪之陳述，經告知被告簡式審判程序之旨，並聽取
    當事人之意見後，裁定進行簡式審判程序。
    理  由
一、上揭犯罪事實，業據被告甲○○於本院審理中坦承不諱，且
    被告經警於95年8 月21日採集其尿液檢體送驗結果，呈安非
    他命類陽性反應，亦有臺北縣政府警察局土城分局偵辦毒品
    案尿液編號及姓名對照表、臺灣檢驗科技股份有限公司95年
    9 月6 日報告編號CH/2006/81243 號濫用藥物尿液檢驗報告
    各1 紙附卷可稽（按人體施用甲基安非他命後，其主要代謝
    物中，未改變型態之甲基安非他命占施用劑量達百分之43，
    安非他命則約為百分之5 ；人體若係施用安非他命後，主要
    代謝物中則有未改變型態之安非他命，但無甲基安非他命，
    此經法務部調查局以93年5 月4 日調科壹字第09362413980
    號函釋明在案，足見人體若施用安非他命，其尿液代謝物不
    可能出現甲基安非他命，惟人體若施用甲基安非他命，其尿
    液代謝物除主要有甲基安非他命外，亦可能有少量之安非他
    命，是由本案被告所採尿液中檢出之安非他命濃度為7115ng
    /ml ，甲基安非他命濃度為25826ng/ml可知，被告應係施用
    甲基安非他命而非安非他命），足認被告之自白與事實相符
    ，洵堪採為認定事實之依據。又按92年7 月9 日新修正之毒
    品危害防制條例刪除二犯及三犯之規定，一改修法前繁雜之
    處遇程序，僅將施用毒品者簡化區分為初犯、再犯，並認施
    用毒品者係屬病患性犯人，以觀察、勒戒戒除其身癮，並以
    強制戒治去除其心癮。經觀察、勒戒或強制戒治執行完畢釋
    放後，若係5 年後再犯該條例第10條施用毒品罪者，與同條
    例第20條第1 項、第2 項關於「初犯」之處理方式相同，檢
    察官應先聲請法院裁定令被告入勒戒處所觀察、勒戒，並視
    有無繼續施用毒品傾向，決定應予釋放、為不起訴之處分，
    或應聲請法院裁定令入勒戒處所強制戒治；若係5 年內「再
    犯」同條例第10條施用毒品罪者，依同條例第23條第2 項規
    定，檢察官則應依法追訴。觀諸該條例第20條第3 項之修正
    理由：「觀察、勒戒或強制戒治五年後再犯者，顯見前所實
    施之觀察、勒戒或強制戒治已足以遮斷其施用毒品之癮，為
    期自新及協助其戒除毒癮，對此5 年後再犯者，爰明定仍適
    用初犯之規定，先經觀察、勒戒、強制戒治之程序。」及同
    條例第23條第2 項之修正理由：「為配合簡化施用毒品犯之
    刑事處遇程序，並鑑於經觀察、勒戒或強制戒治執行完畢釋
    放後5 年內再犯者，其再犯率甚高，原據以實施之觀察、勒
    戒及強制戒治既已無法收其實效，自應施以刑事處遇。」，
    顯然如施用毒品者係前經觀察、勒戒或強制戒治等治療程序
    執行完畢5年 後，始再施用毒品之「初犯」，因前所執行之
    觀察、勒戒或強制戒治已足收戒除毒癮之效，自應重新執行
    觀察、勒戒或強制戒治等治療程序，並於治療程序執行完畢
    後，由檢察官為不起訴處分，毋庸對之追訴處罰；反之，在
    「再犯」之情形，因其先前所為治療程序顯未能收戒斷毒癮
    之效，且考量施用毒品者之再犯率偏高，乃簡化其刑事處遇
    程序，而逕予追訴處罰，不再施以治療程序。參酌上開立法
    理由，修正毒品危害防制條例就施用毒品者，祇於「初犯」
    及「5 年後再犯」二種情形，有其追訴條件之限制，即須於
    初犯經觀察、勒戒或強制戒治釋放後，5 年內均無施用毒品
    之行為，始能認其前所實施之觀察、勒戒或強制戒治已足遮
    斷毒癮，而得於5 年後再犯時，再予適用初犯之規定，重行
    觀察、勒戒等程序。倘5 年內已經再犯，被依法追訴處罰，
    縱其第3 次（或第3 次以上）施用毒品之時間在初犯釋放5
    年以後，即與「5 年後再犯」之情形有別，且因已於「5 年
    內再犯」，顯見其再犯率甚高，原實施觀察、勒戒或強制戒
    治，已無法收其實效，而無5 年戒斷期之存在，自無再經觀
    察、勒戒及強制戒治之必要，應由檢察官逕行起訴，始符新
    法修正之本旨。是本件被告前因施用毒品案件，經本院以89
    年度毒聲字第3776號裁定送觀察、勒戒後，認有繼續施用毒
    品之傾向，再經本院以89年度毒聲字第4122號裁定令入戒治
    處所施以強制戒治1 年，嗣經本院以90年度毒聲字第457 號
    裁定停止戒治，所餘戒治期間付保護管束，而於90年2 月19
    日停止戒治出所，交付保護管束至90年7 月2 日期滿未經撤
    銷而以已執行完畢論後，即再因於91年6 月1 日為警採尿前
    回溯96小時內某時施用第二級毒品之犯行，經本院以92年度
    簡字第74號判處有期徒刑4 月確定，此有臺灣高等法院被告
    前案紀錄表1 份附卷可考，被告於上開強制戒治執行完畢釋
    放後，既曾於5 年內再犯毒品危害防制條例第10條之罪，並
    經判刑確定，本次被告3 犯毒品危害防制條例第10條之罪，
    自非屬毒品危害防制條例第20條第3 項所定「再犯」之情形
    ，而應依法追訴，附此敘明。本件事證明確，應依法論科。
二、核被告甲○○所為，係犯毒品危害防制條例第10條第2 項之
    施用第二級毒品罪。其施用第二級毒品甲基安非他命前持有
    第二級毒品甲基安非他命之低度行為，應為施用之高度行為
    所吸收，不另論罪。又被告前因施用毒品案件，經本院以89
    年度板簡字第1354號判處有期徒刑6 月確定，於91年4 月23
    日執行完畢，又因施用毒品案件，經本院以92年度簡字第74
    號判處有期徒刑4 月確定，於93年5 月8 日執行完畢等情，
    有臺灣高等法院被告前案紀錄表1 份在卷可憑，其受有期徒
    刑之執行完畢後，5 年以內故意再犯本件有期徒刑以上之施
    用第二級毒品罪，為累犯，應依刑法第47條第1 項之規定加
    重其刑。爰審酌被告前已因施用毒品案件經送強制戒治，並
    有法院判刑之前科記錄，此有臺灣高等法院被告前案紀錄表
    1 份附卷可佐，仍不能戒除毒癮，再次漠視法令禁制而犯本
    罪，顯見其戒除毒癮之意志薄弱，且其於本院準備程序進行
    中一再否認犯行，辯稱係服用藥物所致，經本院向其所稱之
    多家藥局函查其所購買之藥品，並向行政院衛生署管制藥品
    管理局函查其所稱所服用之藥物是否含有安非他命類成分，
    及是否可於尿液中檢驗出安非他命反應，經各該藥局及行政
    院衛生署管制藥品管理局函覆其所稱之藥品均未含有安非他
    命類成分，亦不可能於尿液中檢出安非他命反應後，始於通
    緝到案後坦承犯行，態度難謂良好，惟念其施用毒品所生危
    害，實以自戕身心健康為主，對於他人生命、身體、財產等
    法益，尚無明顯而重大之實害等一切情狀，量處如主文所示
    之刑。又「中華民國九十六年罪犯減刑條例」業經總統於96
    年7 月4 日公布，於同年7 月16日施行，被告實行本件犯罪
    之時間係在96年4 月24日以前，復無中華民國九十六年罪犯
    減刑條例所列不予減刑之情形，應依同條例第2 條第1 項第
    3 款之規定，就所受宣告之有期徒刑減其刑期2 分之1 ，並
    諭知易科罰金之折算標準，以示懲儆。
據上論斷，應依刑事訴訟法第273 條之1 第1 項、第299 條第1
項前段，毒品危害防制條例第10條第2 項，刑法第11條前段、第
47條第1 項、第41條第1 項前段，中華民國九十六年罪犯減刑條
例第2 條第1 項第3 款、第7 條、第9 條，判決如主文。
本案經檢察官陳佳宏庭執行職務。
中　　華　　民　　國　　96　　年　　9 　　月　　29　　日
                 刑事第十六庭   審判長法　官  白光華
                                      法  官  楊志雄
                                      法  官  曾淑娟
以上正本證明與原本無異。
如不服本判決應於送達後10日內向本院提出上訴狀
                                      書記官  林伯文
中　　華　　民　　國　　96　　年　　10　　月　　2 　　日
附錄本案論罪科刑法條全文：
毒品危害防制條例第10條：
施用第一級毒品者，處6月以上5年以下有期徒刑。
施用第二級毒品者，處3年以下有期徒刑
